臺灣高雄地方法院民事判決
111年度雄簡字第671號
原      告  郭秀珠  
訴訟代理人  顏宏斌律師
被      告  魏富美  

上列當事人間請求遷讓房屋等事件，本院於民國111年5月26日言
詞辯論終結，判決如下：
    主  文
被告應將門牌號碼高雄市○○區○○○路○○○號六樓之六房屋騰空遷讓
返還予原告。
被告應自民國一一Ｏ年十月十五日起至遷讓返還上開房屋之日止
，按月給付原告新臺幣捌仟貳佰元。
訴訟費用由被告負擔。
本判決第一項、第二項得假執行。
    事實及理由
一、原告主張：兩造於民國109年10月15日簽訂房屋租賃契約書
    ，約定由被告向原告承租原告所有之門牌號碼高雄市○○區○○
    ○路00號6樓之6房屋（下稱系爭房屋），租期自109年10月15
    日起至110年10月14日止，租金每月新臺幣（下同）8,200元
    ，按月於每月15日前給付（下稱系爭租約）。系爭租約業已
    於110年10月14日屆期終止，被告自應返還系爭房屋予原告
    。另被告繼續無權占有系爭房屋，每月可獲得相當於租金之
    利益，致原告受有損害，是原告每月得請求被告給付8,200
    元之不當得利。爰依民法第179條、455條、第767條第1項規
    定提起本件訴訟等語，並聲明：㈠被告應將系爭房屋騰空遷
    讓返還予原告。㈡被告應自110年10月15日起至遷讓返還系爭
    房屋之日止，按月給付原告8,200元。
二、被告則以：我有寄存證信函請原告來說明為何要把房子交還
    ，但原告並未說明，已嚴重損害到我的權利等語，資為抗辯
    ，並聲明：原告之訴駁回。
三、經查，兩造於109年10月15日簽立系爭租約，有系爭租約在
    卷可稽（見本院卷第13至19頁），且為兩造所不爭執，堪信
    為真實。
四、本院之判斷：
　　原告請求被告返還系爭房屋，並按月給付8,200元之不當得
    利等節，則為被告所否認，並以前詞置辯，是本院應審酌者
    厥為：（一）原告請求被告遷讓返還系爭房屋有無理由？（
    二）原告請求被告按月給付8,200元之不當得利，有無理由
    ？茲分述如下：
　　（一）被告應遷讓返還系爭房屋予原告
　　⒈按所有權人對於無權占有或侵奪其所有物者，得請求返還
      之，民法第767條第1項前段定有明文。次按租約終止後，
      出租人除得本於租賃物返還請求權，請求返還租賃物外，
      倘出租人為租賃物之所有人時，並得本於所有權之作用，
      依無權占有之法律關係，請求返還租賃物（最高法院75年
      台上字第801號判決意旨可參）。
　　⒉經查，系爭房屋為原告所有，有系爭房屋建物謄本附卷可
      查（見本院卷第157頁）。次查，系爭租約租期自109年10
      月15日起至110年10月14日止，有系爭租約可憑（見本院
      卷第13頁），又原告業於110年8月23日以存證信函通知被
      告租期屆滿，不再出租系爭房屋，並於110年8月24日送達
      被告等情，有上開存證信函暨回執存卷足參（見本院卷第
      21、23頁），是系爭租約已於110年10月15日屆期終止，
      被告未獲原告同意，無正當占有權原繼續居住使用系爭房
      屋，屬對原告所有權之妨害，原告請求被告騰空返還系爭
      房屋，自為有據。至被告抗辯原告未說明返還系爭房屋之
      理由等語，並不影響原告請求被告返還系爭房屋之權利，
      被告自應返還系爭房屋，被告所辯，要無可採。
　　（二）原告得請求被告自110年10月15日起至返還系爭房屋
          之日止，按月給付8,200元
　　⒈按無法律上之原因而受利益，致他人受損害者，應返還其
      利益，但依其利益之性質或其他情形不能返還者，應償還
      其價額，民法第179條前段、第181條後段定有明文。又依
      不當得利之法則請求返還不當得利，以無法律上之原因而
      受利益，致他人受有損害為其要件，故其得請求返還之範
      圍，應以對方所受之利益為度，非以請求人所受損害若干
      為準，無權占有他人房屋，可能獲得相當於租金之利益為
      社會通常之觀念（最高法院61年台上字第1695號判決意旨
      可參）。
　　⒉經查，被告於系爭租約終止後，無權占用原告所有之系爭
      房屋，顯已妨害原告對系爭房屋之使用收益，並受有相當
      於租金之利益，是依前揭說明，被告即應返還相當租金之
      不當得利予原告。又系爭房屋每月租金為8,200元，有系
      爭租約可參（見本院卷第13頁），從而，原告請求被告自
      系爭租約終止之日，即110年10月15日起，按月給付以租
      金8,200元計算之不當得利，要屬可採。
五、綜上所述，原告依民法第767條第1項、第179條規定，請求㈠
    被告應將系爭房屋騰空遷讓返還予原告。㈡被告應自110年10
    月15日起至遷讓返還系爭房屋之日止，按月給付原告8,200
    元。為有理由，應予准許。本院既已依民法第767條第1項前
    段規定准許原告遷讓房屋之請求，則其依民法第455條規定
    請求部分，即毋庸再予論斷，附此敘明。
六、本件訴訟係依民事訴訟法第427條適用簡易程序所為被告敗
    訴之判決，依同法第389條第1項第3款規定，應依職權宣告
    假執行。
七、本件事證已臻明確，兩造其餘攻擊防禦方法及所提證據，核
    與判決結果不生影響，爰不逐一論述，併此敘明。
八、訴訟費用負擔之依據：民事訴訟法第78條。
中　　華　　民　　國　　111 　年　　6 　　月　　16　　日
                  高雄簡易庭　法　官  陳安信
以上正本係照原本作成。
如對本判決上訴，須於判決送達後20日內向本院提出上訴狀。如
委任律師提起上訴者，應一併繳納上訴審裁判費。　　　　　　
中　　華　　民　　國　　111 　年　　6 　　月　　16　　日
                              書記官  蔡妮君